臺北高等行政法院判決　　　　　　　　　　　　　　　　九十年度訴字第三○八號
　　　　　　　　　　　　　　　.
　　原　　　告　甲○○
　　被　　　告　內政部
　　代　表　人　張博雅部長）.
　　訴訟代理人　丙○○
　　　　　　　　丁○○
　　　　　　　　乙○○
右當事人間因農保事件，原告不服行政院中華民國八十九年十一月十五日台八十九訴
字第三二五○○號訴願決定，提起行政訴訟。本院判決如左：
　　主  文
原訴願決定及原處分關於扣除殘廢給付標準表第五十五項第十二等級一○○日部分撤
銷，原告其餘之訴駁回。
訴訟費用由被告負擔三分之一，餘由原告負擔。
　　事  實
一、事實概要：
    緣原告之祖母董韓貴係台南縣白河鎮農會申請加入農民健康保險，曾於八十六年
    十一月十七日因脊椎彎曲申請殘廢給付，經勞工保險局（以下簡稱勞保局）核定
    其殘廢程度符合農民健康保險殘廢給付標準表（以下簡稱殘廢給付標準表）第五
    十五項第十二等級，核發殘廢給付一○○日，計新台幣（下同）三四、○○○元
    在案。嗣董韓貴又因甲狀腺癌及呼吸衰竭，復於八十八年三月十一日檢具財團法
    人天主教聖馬爾定醫院（以下簡稱聖馬爾定醫院）出具之農民健康保險殘廢診斷
    書，向勞保局申請殘廢給付，案經該局審查結果，以董韓貴殘廢程度符合殘廢給
    付標準表第二等級，乃以八十八年四月七日八八保受字第六○四七七五二號函核
    定發給殘廢給付一、○○○日，扣除前已領取第五十五項第十二等級一○○日給
    付，核發九○○日計三○六、○○○元，並自審定成殘之日起逕予退保。其間董
    韓貴於八十八年四月六日死亡，原告（董韓貴第一順位繼承人）就殘廢給付部分
    ，申經農民健康保險監理委員會（以下簡稱監理會）駁回其申請審議。原告訴經
    內政部台（八八）內訴字第八八○八一九一號訴願決定，將勞保局扣除殘廢給付
    標準表第五十五項第十二等級一○○日部分撤銷，由該局另為適法之處分，其餘
    部分訴願駁回。案經勞保局重行審查結果，於八十八年十二月三十日以八八保受
    字第一○○八五○九號函復原告，就其前已領殘廢給付一○○日，計三四、○○
    ○元脊椎彎曲之障害，仍予扣除，實發九○○日，計三○六、○○○元。原告不
    服，向監理會申請審議，經遭八十九年七月十四日農監審字第四四八六號審定書
    駁回其審議，提起訴願，遞遭駁回，遂向本院提起行政訴訟。
二、兩造聲明：
　(一)原告聲明求為判決：原告未於準備程序及言詞辯論期日到場，據其起訴狀陳稱：
    訴願決定、爭議審定及原處分均撤銷，並改按第一等級殘廢補發三○○日。
　(二)被告聲明求為判決：
    原告之訴駁回，訴訟費用由原告負擔。
三、兩造之爭點：
    被保險人前申請某部位之殘廢給付後，另申請他部位之殘廢給付，如其未就前殘
    廢部位申請病情加重增加殘廢給付，勞保局在核定他部位之殘廢給付時，應否扣
    除其前所給付之殘廢給付。
　(一)原告主張之理由：
    1.原告之祖母董韓貴係農民健康保險被保險人，因甲狀腺癌致殘廢，依規定向勞
      保局請領殘廢給付，該局卻只核定為第二等級殘廢，並扣除前已領取之脊椎部
      分一○○日，實發九○○日之給付。原告為受益人，不服原核定，案經爭議審
      議、訴願，經內政部台（八八）內訴字第八八○八一九一號訴願決定將原處分
      撤銷，惟勞保局卻仍以同一理由拒絕補發給付，案再經爭議、訴願，經遭駁回
      ，遂提起本件行政訴訟。
    2.查被保險人董韓貴所患之甲狀腺癌已至意識不清，整日臥床，日常生活已完全
      無法自理，並已氣切及經常借助氧氣，且因甲狀腺腫大，無法進食又無法插管
      ，只能以流質食物餵食，其殘廢程度應已符合第一等級。
    3.依農民健康保險條例第三十七條第九款規定，其原有局部殘廢並予扣除者，應
      是「同一部位殘廢程度加重，同時其不同部位又成殘者」，今被保險人只是不
      同部位又成殘，其「同一部位」之殘廢程度卻未加重，故依法不得扣除一○○
      日，而勞保局將之扣除，已違反此條款之規定。
    4.再查被保險人乃二次罹患疾病，兩次成殘之原因、日期皆不相同，依行政院勞
      工委員會八十七年九月二十四日台八十七勞保二字第四○七五三號函之規定：
      被保險人於不同時間成殘者，應就新殘部分核定殘廢給付，不得扣除原領殘廢
      給付。今農保與勞保皆屬社會保險，此部份之條文內容完全相同，為求社會保
      險之一致性及公平性，農保應可比照辦理，何況中華民國憲法明定「中華民國
      之人民不分．．．一律平等」，今勞保局厚此薄彼，怎謂是照顧農民生活，根
      本係剝削、殘害農民之作為。
    5.綜上所述，原處分、爭議及訴願決定均未查明事實，顯有違誤，實難令原告甘
      服，請判決如原告訴之聲明云云。
　(二)被告主張之理由：
    1.程序部分：
      依訴願法第九十條規定：「訴願決定書應附記，如不服決定，得於決定書送達
      之次日起二個月內向高等行政法院提起行政訴訟。」本案行政院於八十九年六
      月三十日以台八十九訴字第一九三六○號再訴願決定書通知原告，原告於九十
      年一月十四日始提出行政訴訟，已逾上開期限，合先陳明。
    2.實體部分：
　    (1)依據農民健康保險條例第三十七條第三、六、九款規定：「被保險人身體遺
        存障害，同時適合殘廢給付標準表之第十四等級至第一等級間任何兩項目以
        上時，按其最高殘廢等級再升一等級給與之。但最高等級為第一等級時，按
        第一等級給與之。」、「被保險人身體遺存障害，不適合殘廢給付標準表所
        定之各項目時，得衡量其殘廢程度，比照同表所定之身體障害狀態，定其殘
        廢等級。」、「被保險人身體原已局部殘廢，再因傷害或疾病致身體之同一
        部位殘廢程度加重，同時其不同部位又成殘者，一律依殘廢給付標準表，按
        第一款至第六款規定所核定之殘廢給付日數，給與殘廢給付。但原已局部殘
        廢部分，依殘廢給付標準表規定所核定之給付日數，應予扣除。」
      (2)原告之行政訴訟理由略以：董韓貴所患甲狀腺癌已意識不清，整日臥床，日
        常生活已完全無法自理，並已氣切及經常借助氧氣，且因甲狀腺腫大，無法
        進食又無法插管，只能以流質食物餵食，其殘廢程度已符合第一等級。另依
        農保條例第三十七條第九款規定，其只是不同部位又成殘，其「同一部位」
        之殘廢程度卻未加重，故依法不得扣除一○○日。又依行政院勞工委員會八
        十七年九月二十四日台八十七勞保二字第四○七五三號函之規定：被保險人
        於不同時間成殘者，應就新殘部分核定殘廢給付，不得扣除原領殘廢給付。
        請改依第一等級核定並補發三○○日殘廢給付等語。
      (3)查董韓貴前於八十六年十一月七日因脊椎彎曲申請殘廢給付，嗣其又於八十
        八年三月十一日因甲狀腺癌申請殘廢給付時，其所患脊椎障害與甲狀腺癌二
        項障害雖分別於不同時間診斷成殘，惟其身體遺存障害確係「同時」存在；
        且因甲狀腺癌於農民健康保險殘廢給付標準表中並無適當之給付項目，勞保
        局爰依前開規定綜合其病灶症狀，衡量其殘廢程度，核定其殘廢程度符合農
        民健康保險殘廢給付標準表第二等級，發給殘廢給付一、○○○日，自不得
        就其只能以流質食物餵食另行核定，又依農民健康保險條例第三十七條第九
        款規定，其前已領取脊椎彎曲之第五十五項第十二等級殘廢給付一○○日仍
        應予以扣除，實發殘廢給付九○○日，並依農民健康保險條例第三十九條規
        定終止其保險效力。另案亦經監理會聘任醫師審閱原告之殘廢診斷書暨相關
        資料後表示：「同意勞保局意見。」又原告訴訟理由所稱行政院勞工委員會
        八十七年九月二十四日台八十七勞保二字第四○七五三號函示乙節，查勞保
        與農保之主管機關、法令依據、保險對象均不相同，原告既為農保被保險人
        ，自應依農民健康保險條例相關規定辦理。綜此，勞保局原核定並無不妥。
        其主張亦經監理會審定駁回及行政院之訴願駁回，足見原處分合法且無不當
        ，故原告提起本件行政訴訟顯無理由，請判決駁回原告之訴等語。
　　理  由
一、本件原告經合法通知，無正當理由未於言詞辯論期日到場，查無民事訴訟法第三
    百八十六條所列各款情事，爰依行政訴訟法第二百十八條準用民事訴訟法第三百
    八十五條之規定，准被告聲請，由其一造辯論而為判決，合先敘明。
二、按「原行政處分經撤銷後，原行政處分機關須重為處分者，應依訴願決定意旨為
    之，並將處理情形以書面告知受理訴願機關。」訴願法第九十六條定有明文。本
    件勞保局對被保險人董韓貴因甲狀線癌呼吸衰竭申請殘廢給付一案，核定符合殘
    廢標準表第二等級，發給一、○○○日，惟應扣除其前因脊椎彎曲，依殘廢標準
    表第五十五項第十二等級領取之殘廢給付一○○日云云；原告不服申請審議被駁
    回後提起訴願，案經內政部訴願決定，以：「．．．農民健康保險條例第三十七
    條第八款、第九款應予扣除之規定，係指原已局部殘廢部分與新發生之殘廢部位
    係屬同一障害系列之殘廢者，始可扣除原已局部殘廢部分所核定之給付日數，本
    案被保險人董韓貴因甲狀線癌及呼吸衰竭請求殘廢給付，．．．惟訴願人（即原
    告）前經原處分機關依殘廢給付標準表第五十五項第十二等級核定之殘廢給付，
    其身體障害部位為「軀幹」，而此次殘廢部位為甲狀線癌，並不該當同條第九款
    「同一部位」之規定，故不應扣除此部分之殘廢給付，．．．揆諸首揭規定及說
    明，原處分機關扣除其前已領殘廢給付標準表第五十五項第十二等級一○○日部
    分，自有未合，應由本部撤銷，由原處分機關另為適法之處分，．．．」等語，
    此有內政部八十八年十二月二十一日台（八八）內訴字第八八○八一九一號訴願
    決定書在卷可稽，足徵原訴願決定，已明確認定被保險人董韓貴前次申請殘廢給
    付，其身體障害部位為「軀幹」，而此次殘廢部位為甲狀線癌，並不該當同條第
    九款「同一部位」之規定，故不應扣除此部分之殘廢給付，是依首開條文之規定
    ，被告機關重為處分時，應依訴願決定意旨為之，本件被告機關仍為扣除前次之
    一○○日殘廢給付，顯有違上開法條之規定。
三、次查被告機關仍為相同之處分，其理由無非以原告之祖母即被保險人董韓貴前於
    八十六年十一月七日脊椎彎曲申請殘廢給付，嗣於八十八年三月十一日因甲狀線
    癌申請殘廢給付時，其所患脊椎障害與甲狀線癌均為身體殘廢之原因且同時存在
    ，已符合前開條例各款所謂「同時」之要件云云為論據。第查農民健康保險條例
    第三十七條第八款規定：「被保險人之身體原已局部殘廢，再因傷害或疾病致身
    體之同一部位殘廢程度加重者，一律依照殘廢給付標準表規定，按其加重後殘廢
    給付日數，給予殘廢給付，但原已局部殘廢部分，依殘廢給付標準表規定所核定
    之給付日數，應予扣除。」同條第九款規定：「被保險人之身體原已局部殘廢，
    再因傷害或疾病致身體之同一部位殘廢程度加重，同時其不同部位又成殘廢者，
    一律依殘廢標準表，按第一款至第六款規定所核定之殘廢給付日數，給與殘廢給
    付。但原已局部殘廢部分，依殘廢給付標準表規定所核定之給付日數，應予扣除
    。」是依上開二條款之規定，必被保險人之身體原已局部殘廢，再因傷害或疾病
    致身體之同一部位殘廢程度加重者，依照殘廢給付標準表規定，按其加重後殘廢
    給付日數，再給予殘廢給付，為免重複給付，始規定原已局部殘廢部分所核定之
    給付日數，應予扣除。或被保險人之身體原已局部殘廢，再因傷害或疾病致身體
    之同一部位殘廢程度加重，同時其不同部位又成殘廢者，因其同一部位之加重及
    不同部位又已成殘，一律依殘廢標準表，按第一款至第六款規定所核定之殘廢給
    付日數，再給與殘廢給付。為免同一部位之殘廢，因殘廢程度之加重，重複獲得
    給付，故應扣除原已局部殘廢部分所核定之給付日數。本件被保險人董韓貴於八
    十八年三月十一日因甲狀線癌之殘廢給付時，並未就其原脊椎彎曲之殘廢給付，
    再度申請該部分之加重殘廢給付，意即並無重複申請脊椎彎曲病情加重之再給付
    ，依上開二條款之規定，即不發生應扣除其前所給付之脊椎彎曲之殘廢給付之問
    題，原處分復予扣除前所給付之一○○日之脊椎彎曲殘廢給付，於法顯有不合，
    訴願決定予以維持，亦有違誤，應由本院就原處分及原訴願決定，就此部分予以
    撤銷，被告不得再就原所給付之一○○日殘廢給付予以扣除原告此次所申請之殘
    廢給付。
四、末查原告請求就被保險人董韓貴於八十八年三月十一日因甲狀線癌之殘廢給付改
    依第一等級，核定給付一二○○日之殘廢給付一節，查原告就被保險人董韓貴甲
    狀線癌之殘廢等級部分，不服內政部所為訴願駁回之決定，已另案向行政院提起
    再訴願，並經行政院駁回在案，此有行政院台八十九訴字第一九三六○號再訴願
    決定書附卷可按，倘原告對該案再訴願決定不服，原告應於收受該再訴願決定書
    後二個月內另案提起行政訴訟，非本案所得審究，原告請求就此部分併予撤銷改
    判，於法無據，應予駁回。
據上論結，本件原告之訴為一部有理由，一部無理由，依行政訴訟法第一百零四條、
第二百十八條、民事訴訟法第七十九條但書、第三百八十五條，判決如主文。
中　　華　　民　　國　　　九十一　　年　　　一　　　　月　　二十三　　　日
                               臺 北 高 等 行 政 法 院  第 一 庭
                                           審 判 長 法  官　鄭忠仁
           　　　　　　　　　　　　　　　　　　　　 法　官　楊莉莉
           　　　　　　　　　　　　　　　　　　　　 法　官　林金本
右為正本係照原本作成。
如不服本判決，應於送達後二十日內，向本院提出上訴狀並表明上訴理由，如於本判
決宣示後送達前提起上訴者，應於判決送達後二十日內補提上訴理由書（須按他造人
數附繕本）。
中　　華　　民　　國　　　九十一　　年　　　一　　　　月　　二十三　　　日
            　　　　　　　　 　　　　　             書記官  簡信滇
